臺灣高等法院刑事裁定　　　　　　　　　 96年度抗字第198號
　　抗　告　人　甲○○
　　　　　　　　　　　　（現於臺灣嘉義監獄執行中）
上列抗告人因沒入保證金案件，不服臺灣士林地方法院中華民國
95年12月29日裁定（95年度聲字第714號），提起抗告， 本院裁
定如下：
    主  文
抗告駁回。
    理  由
一、聲明異議意旨略以：聲明異議人即被告甲○○因偽造文書案
    件，前經本院判決有期徒刑1年3月確定（80年度上訴字第48
    51號），並經臺灣士林地方法院檢察署（下稱士林地檢署）
    執行完畢（81年度執字第1028號），該案尚有保證金新臺幣
    (下同)2 萬元應予發還，詎該署沒入保證金前既未通知具保
    人陳敦山帶同被告到案，且嗣未經法院裁定，即逕以檢察官
    之處分命令將具保人所繳納之保證金沒入，為此就檢察官之
    沒入處分命令聲明異議，並請求發還保證金等語。
二、原裁定意旨以：
（一）按具保停止羈押之被告逃匿者，得沒入具保人繳納之保證
      金額，刑事訴訟法第118條第1項定有明文。且沒入具保人
      繳納之保證金，以被告確實在逃匿中為其要件，是如未通
      知具保人限期命將被告送案追保，恐有誤認被告逃匿而誤
      為沒入保證金之虞，故宜經通知具保人帶同或通知被告到
      案執行，於無效果時，再為沒入，較為妥適，此為現行實
      務運作所採行（參見司法院民國70年10月28日（70）廳刑
      一字第1104號函示研究意見）。然查，聲明異議人前因偽
      造文書案件，經士林地檢署檢察官指定保證金額2萬元 ，
      由具保人陳敦山繳納現金（80年度刑保字第14310號） 後
      ，將聲明異議人釋放，聲明異議人嗣經本院判決有期徒刑
      1年3月（80年度上訴字第4851號)， 且經最高法院駁回聲
      明異議人之上訴而告確定（81年度臺上字第2370號），後
      經臺灣高等法院檢察署令發由士林地檢署執行（81年度執
      字第1028號），檢察官受理該案後，隨即傳喚聲明異議人
      到案執行，因聲明異議人未到案，於命拘提無果後，於81
      年6月29日以士檢勤丁字第8349號 函告知具保人陳敦山應
      於同年7月9日上午10時帶同聲明異議人到署，否則沒入保
      證金，屆期再因聲明異議人仍未到案執行，檢察官乃於同
      年7月24日處分沒入前揭保證金， 並對聲明異議人發佈通
      緝，而該沒入之處分命令已於81年8月4日送達予具保人，
      經具保人親自蓋章收受無訛，聲明異議人嗣於83年5月6日
      經通緝緝獲到案而送案執行（83年度執緝字第256號） 之
      事實，業經原審依職權調取士林地檢署83年度執緝字第25
      6號案卷全部屬實。
（二）檢察官於處分沒入前確曾發追保函，通知具保人帶同聲明
      異議人到案執行，否則沒入保證金，有士林地檢署士檢勤
      丁字第8349號函1紙在卷足按。 雖因該函並未以雙掛號方
      式郵寄，致卷內未能附有送達證書，惟該函送達之地址為
      「臺北市○○區○○街44巷8號1樓之4」， 與具保人於80
      年6月6日辦理具保時所留存之住址及嗣後沒入保證金處分
      命令送達予具保人之地址均屬相同，而該沒入保證金處分
      命令經送達後，係由具保人親自蓋章收受，有卷附函稿、
      沒入處分命令及送達證書可憑，且具保人迄未表示任何異
      議，堪認檢察官於處分沒入前所發追保函，具保人確已收
      受無誤，故本件檢察官於處分沒入保證金前，已行追保程
      序，通知具保人帶同聲明異議人到案執行，屆期聲明異議
      人仍未遵期到案執行，檢察官乃依前揭條文處分沒入保證
      金，於法相合。聲明異議人主張檢察官未行追保程序，與
      事實不符，顯無足採。
（三）再按，關於刑事訴訟法第118條第1項之沒入保證金，現行
      刑事訴訟法第121條第1項固規定以法院之裁定行之。惟本
      件聲明異議人係於81年間逃匿，自應依當時有效之法律規
      定， 即應適用86年12月12日修正前之刑事訴訟法第121條
      第1項之規定。而該條項彼時規定：「刑事訴訟法第118條
      之沒入保證金．．，以法院之裁定或檢察官命令行之」，
      是以檢察官於81年7月24日依當時有效之條文規定， 以處
      分命令沒入保證金，於法亦無不合。
（四）末按，對於審判長、受命法官、受託法官或檢察官所為關
      於羈押、具保、責付、限制住居、搜索、扣押或扣押物發
      還、 因鑑定將被告送入醫院或其他處所之處分及第105條
      第3項、第4項所為之禁止或扣押之處分有不服者，受處分
      人得於處分送達後5日內聲請所屬法院撤銷或變更之， 而
      此向法院聲請撤銷或變更之權，僅受處分人始得為之，且
      受處分人之聲明不服，須在處分送達後5日內為之， 此觀
      刑事訴訟法第416條第1項第1款、第3項（原裁定誤載為第
      2項）之規定甚明。 本件檢察官所為沒入保證金處分之受
      處分人係具保人，並非聲明異議人，聲明異議人具狀聲明
      不服，於法即有未合。況且前開處分命令早於81年8月4日
      即已合法送達予具保人，由具保人親自蓋章收受，聲明異
      議人遲至95年7月17日始具狀向士林地檢署聲明異議， 嗣
      由該署將該聲明異議狀函轉本院處理，有聲明異議狀上士
      林地檢署收文戳章可稽，已逾5日法定期間， 核與前揭刑
      事訴訟法第416條之規定亦屬未合， 其異議之聲明及聲請
      不合法，自應予裁定駁回，經核並無違誤。
三、抗告人即聲明異議人抗告意旨略以：士林地檢署既未能舉證
    證明已將該署士檢勤丁字第8349號函合法送達，則該送達是
    否合法有效，尚非無研求之餘地。抗告人指摘士林地檢署對
    本案沒入保證金之處分失當，尚非全無理由。爰請撤銷原裁
    定，更為適當之處理等語。
四、惟查：按對於審判長、受命法官、受託法官或檢察官所為關
    於羈押、具保、責付、限制住居、搜索、扣押或扣押物發還
    、因鑑定將被告送入醫院或其他處所之處分及第105條第3項
    、第4項所為之禁止或扣押之處分有不服者， 受處分人得於
    處分送達後5日內聲請所屬法院撤銷或變更之， 而此向法院
    聲請撤銷或變更之權，僅受處分人始得為之，且受處分人之
    聲明不服，須在處分送達後5日內為之，刑事訴訟法第416條
    第1項第1款、第3項分別定有明文。 本件具保保證金非由抗
    告人提出，而係由第三人陳敦山具保，已如前述，則本件抗
    告人既非遭沒收保證金之具保人，自不得對士林地檢署檢察
    官所為沒入保證金之處分加以爭執。再本件士林地檢署士檢
    勤丁字第8349號函因未以雙掛號方式郵寄，致卷內未能附有
    送達證書，固屬實情。惟該函確由具保人親自蓋章收受，且
    具保人迄未表示任何異議，堪認上開函文業已合法送達予具
    保人，業據原審詳載理由依據。抗告意旨徒以士林地檢署未
    能提出上開函文之送達證書，空言泛指該函文之送達尚未合
    法生效等語，顯不足採。足見本件抗告，為無理由，應予駁
    回。
據上論結，應依刑事訴訟法第412條，裁定如主文。
中　　華　　民　　國　　96　　年　　3 　　月　　20　　日
　　　　　　　　　刑事第４庭    審判長法　官  蔡秀雄
　　　　　　　　　　　　　　　　　　  法　官  鄭水銓
　　　　　　　　　　　　　　　　　　  法　官  周煙平
以上正本證明與原本無異。
不得再抗告。
                                      書記官  蕭麗珍
中　　華　　民　　國　　96　　年　　3 　　月　　26　　日
